【裁判字號】    89,易,2916
【裁判日期】    900301
【裁判案由】    強制
【裁判全文】
臺灣臺中地方法院刑事判決                        八十九年度易字第二九一六號
    公  訴  人  臺灣臺中地方法院檢察署檢察官
    被      告  己○○
                庚○○
    共      同
    選任辯護人  張慶宗
右列被告因家庭暴力罪之強制等案件，經檢察官提起公訴 (八十九年度偵字第九七四
０號），本院判決如左：
    主  文
己○○傷害人之身體，處有期徒刑貳月，如易科罰金，以參佰元折算壹日。
庚○○共同以強暴妨害人行使權利，處拘役肆拾日，如易科罰金，以參佰元折算壹日
。
    事  實
一、己○○、庚○○分別為辛○○之妻戊○○之三姐及六妹，三人間具有家庭暴力防
    治法第三條第四款所定家庭成員關係。緣辛○○於民國八十九年四月二十一日及
    同年月二十六日，因協議離婚事宜與戊○○發生爭執，因而將戊○○毆打成傷，
    己○○及庚○○知悉後心生不平，且懷疑辛○○曾罵己○○姊妹「全家姊妹都不
    是處女」，乃於八十九年四月二十九日上午十時二十分許，偕同親友共六人至臺
    中市○○路○段八號辛○○所開設之診所找辛○○理論。己○○、庚○○進入該
    診所診療室，見辛○○正為病患丁○○○看診，即共同基於妨害辛○○行使權利
    之犯意聯絡，於辛○○為丁○○○看診時，先質問辛○○為何毆打戊○○及辱罵
    其全家姊妹都不是處女，並要求辛○○須為此事道歉，期間己○○因無法控制憤
    怒情緒，即自行基於普通傷害犯意，以右手掌毆打辛○○左臉頰一下，以致辛○○受有左臉頰腫傷六×五公分之傷害，並因而妨害辛○○為丁○○○看診。辛○○見狀，即叫診所內員工報警，自己亦拿起桌上電話報警，己○○、庚○○乃接
    續前開妨害辛○○行使權利之犯意，為防止辛○○報警，並基於毀損故意，將辛○○所使用電話之聽筒線拔掉，致其接頭接觸不良而不堪使用，足以生損害於辛○○。辛○○因前開電話已無法使用，即拿出行動電話報警，庚○○又將該行動
    電話搶走，辛○○乃再至點滴室打電話。嗣警員接獲報案前來處理，待爭執場面
    平息後，辛○○始繼續為丁○○○看診。己○○、庚○○因而以此強暴方式，妨
    害辛○○行使看診、使用電話之權利。
二、案經辛○○訴由臺灣臺中地方法院檢察署檢察官偵查起訴。
    理  由
一、訊據被告己○○、庚○○對於右揭時地偕同親友質問告訴人辛○○為何毆打戊○○及辱罵其全家姊妹都不是處女，並要求辛○○須為此事道歉之事實供陳不諱，
    惟矢口否認有何傷害、毀損及妨害辛○○行使權利之犯行，被告己○○辯稱：案
    發當天上午十點十五分，伊等先在診所門口查看有無病患，到十點四十五分才進
    去診所，當時丁○○○已經看診完畢。伊未打辛○○耳光，是因辛○○先推伊，
    伊只有順手撥開，辛○○之驗傷單並不實在。辛○○要打他桌上的電話時，伊只
    是把電話機移到前面，拉扯時電話線接頭不小心掉落，並無故意扯斷電話線，也
    沒有進去藥局拔斷電話線；被告庚○○辯稱：案發當天只有己○○與辛○○起衝
    突，伊只有站在旁邊質問辛○○為何一直把戊○○的行動電話砸壞，辛○○就當
    著大家的面把他的行動電話拿給戊○○，伊未搶辛○○的行動電話，也未扯辛○○桌上電話的電話線，電話線是自己脫落。伊沒有進去藥局，更不可能去拔藥局
    的電話，丙○○之證詞有偏頗等語。然查：
（一）本院傳訊證人丁○○○證稱：「我當天早上十點多到蘇醫師診所，護士叫我給
      醫師看病，蘇醫師正要看病時，被告等人就進入診所，進來很多人，我坐著，
      其中一個人就打蘇醫師耳光，當時蘇醫師是坐在椅子上要替我看病，接著是搶
      電話，因為蘇醫師要打電話，另外有人叫我去別處看醫師，不要在這邊看，我
      有跟他們講我很不舒服，請他們讓蘇醫師看我的病，搶電話的人有二人，後來
      我有看病，進來的人在裡面，我沒有看清楚蘇醫師被打到哪一邊的耳光」（見
      本院八十九年十月六日訊問筆錄）；證人丙○○證稱：「當天十點多時，辛○○正在替壹個婦人看診，戊○○與她大姐、二姐、三姐、六妹及壹個男生共六
      人到診所，他們一起進診所就直接走入診療室大罵辛○○為何罵蘇家姊妹都不
      是處女，當時辛○○正在替丁○○○看病，當時診所只有她壹個病患，病患坐
      在辛○○的右手邊，辛○○對他們表示不要這樣子，拜託他們讓他把病人看完
      ，我與藥師也對他們表示不要這樣子，讓蘇醫師把病人看完，但沒有人理我們
      ，他們越吵越凶，後來己○○用右手打辛○○之左臉頰，我有親眼目睹，因為
      巴掌聲很大聲，當時辛○○仍坐在椅子上，辛○○被打之後就叫我們打電話報
      警，其中有人對我們說那是他們的家務事，叫我們不要插手，我們很害怕，也
      沒有打電話，辛○○就用他診療桌上的電話報警，我有聽到辛○○撥通電話並
      在電話中表示診所之位置請派員處理，後來己○○、庚○○過去把電話聽筒與
      電話主機的電話線接頭扯掉，辛○○的診療桌旁邊有裝設警民連線之按鈕，我
      有看到辛○○靠近桌子按鈕的動作，應該是有按，後來警察有打電話來求證是
      藥師接的，後來我看到辛○○常使用的銀色行動電話被庚○○拿在手上，但之
      前辛○○有無持該行動電話打電話我沒有看到，因當時場面很混亂，辛○○後
      來到其座位後面的注射室打電話，己○○有跟著進去，但庚○○有無跟進去我
      不確定，辛○○進去後約兩分鐘後出來，出來後他們繼續爭吵，後來就有兩部
      警車來，警員就進來診所印象中有穿制服，警員進來就勸他們不要這樣，其中
      有一個警員對著楊家姊妹說你們這樣好像暴民，警察來時辛○○有對警察說電
      話不通，己○○（按應係庚○○之誤載）就說再接回去就好了，警察待了一會
      兒就離開，己○○他們在診所待到我十二點下班都還在，我下午三點回去診所
      上班時她們都不在了，戊○○也不在」（見本院八十九年十二月二十九日訊問
      筆錄），核與告訴人辛○○所指訴之被害情節相符。
（二）辛○○受有左臉頰腫傷六×五公分之傷害，此有行政院衛生署臺中醫院於八十
      九年五月二日出具之診斷證書影本一紙在卷可稽。該診斷證明書上另記載辛○○有顱內水腫部分，雖經公訴人函請國立臺灣大學醫學院附設醫院實施鑑定，
      該醫院函復：「依據檢附之四十三歲病人的頭部電腦斷層掃描片判斷，雖然腦
      表面之溝較不明顯，有可能是輕度顱內水腫之現象，但更有可能是一個正常腦
      部發達之人的影像，很可能並無顱內水腫。依據本院鑑定醫師個人專業判斷，
      病人應無水腫現象」（見偵查卷第七十六頁），公訴人因而未認定被告受有顱
      內水腫之傷害。然上開診斷證明書有關辛○○有顱內水腫之記載，係診治醫師
      石文彬於八十九年四月三十日當天為辛○○作電腦斷層掃瞄後，依其專業知識
      所為之判斷結果，已據甲○○○○證述明確（見本院八十九年十月六日訊問筆
      錄），此雖與前開國立臺灣大學醫學院附設醫院實施鑑定之結論不同，但該鑑
      定報告亦提及「有可能是輕度顱內水腫」，足見是否有顱內水腫現象，可能因
      個別醫師之專業判斷而有所差異。從而甲○○○○所為辛○○受有顱內水腫傷
      害之判斷，即難謂係絕對錯誤，更不得因之認為辛○○受有左臉頰腫傷六×五
      公分傷害之記載係屬虛偽。況被告己○○於檢察官偵訊及本院審理時均供承當
      時很生氣才打辛○○耳光（見偵查卷第四十四頁、本院八十九年九月二十二日
      訊問筆錄）；且證人丙○○證稱當時聽到的巴掌聲很大聲（見前揭證述）；而
      甲○○○○亦證稱：辛○○於八十九年四月三十日急診時，從外觀可看出辛○○左臉有腫脹痕跡，而打耳光造成之瘀腫，通常約一個星期才會消失等語（見
      本院八十九年十月六日訊問筆錄），可見辛○○所受左臉頰腫傷六×五公分之
      傷害，應係遭被告己○○毆打所造成。被告己○○雖以辛○○先推伊身體，伊
      才順手撥開云云置辯，然被告己○○當日並未受有任何身體傷害，所稱遭辛○○推打身體，即屬無據；又被告己○○若僅為抵禦辛○○攻擊而撥打辛○○，
      衡情不致於使辛○○受有左臉頰腫傷六×五公分之傷害。從而被告己○○所辯
      上情，應係卸責之詞，不足採信。
（三）辛○○突遭被告己○○毆打左臉頰後，欲以桌上電話報警，被告二人為防止辛○○報警，即將辛○○所使用電話之聽筒線拔掉，致其接頭接觸不良而不堪使
      用等情，業據證人丙○○、丁○○○及修理電話聽筒線之乙○○證述明確，並
      有電話線維修之統一發票影本一紙在卷足參。至於被告庚○○搶走辛○○報警
      所用行動電話一節，被告庚○○雖辯以：因伊質問辛○○為何一直把戊○○的
      行動電話砸壞，辛○○即當著大家的面把該行動電話拿給戊○○，伊並未搶該
      行動電話云云，然本院審酌辛○○無法使用桌上電話報警後，衡諸常情自有以
      行動電話繼續報警之必要，其於此急迫情形下，實無可能將該行動電話拿給利
      害關係對立之戊○○；及丙○○證述伊後來看到辛○○常使用的銀色行動電話
      被庚○○拿在手上等語，足見被告庚○○所辯之情，亦不足採認。
（四）綜上所述，本件事證至臻明確，被告二人犯行堪以認定。
二、被告二人妨害辛○○為病患丁○○○看診，及阻止辛○○報警並拉壞電話聽筒線
    ，核其所為，係犯刑法第三百零四條第一項之強制罪、第三百五十四條之毀損罪
    。被告二人就上開犯行，有犯意聯絡及行為分擔，均為共同正犯；被告己○○毆
 打辛○○成傷部分，另犯刑法第二百七十七條第一項之普通傷害罪，且均屬家庭
    暴力防治法第二條第二項之家庭暴力罪。被告二人於密接時間，接續以有形暴力
    妨害辛○○行使為病患看診及報警之權利，因而侵害辛○○一意志自由法益，故
    僅論以一強制罪即可。又被告己○○所犯前開三罪及被告庚○○所犯前開二罪間
    ，有方法與目的之牽連關係，為牽連犯，應分別從一重之傷害罪及強制罪論處。
    本院審酌被告二人均無犯罪前科（參被告全國前案紀錄表），素行良好，其等之
    智識程度，為替其姊妹戊○○打抱不平之犯罪動機，打告訴人耳光對其身心健康
    致生危害之程度，毀損情節尚屬輕微，及犯後未坦承犯行，且無從感受其等有悔
    悟之意等一切情狀，分別量處如主文所示之刑，並均諭知易科罰金之折算標準。
三、被告之選任辯護人雖聲請本院傳喚臺中醫院放射科賴安邦醫師到庭作證，及至臺
    中醫院解讀辛○○病歷之電腦儲存修改時間，俾以查證辛○○之病歷係屬偽造。
    然上開證據方法，對本院認定被告己○○毆打辛○○左臉頰致造成六×五公分腫
    傷之心證形成並不生影響，故無再為調查之必要。另告訴人辛○○於偵查中所提
    現場照片二幀（見偵查卷第六頁），雖經當日據報到場處理之警員林芳忠證稱現
    場沒有照片所示如此凌亂（見本院九十年一月十八日筆錄），但警員林芳忠當時
    並未對案發現場拍照存證而可供與前開二幀照片比對，故尚難以其前開證詞，即
    認定辛○○所提出照片係屬不實。惟該二幀照片之真實性既有可疑之處，本院即
    排除不予使用，但此對被告二人有罪心證之形成亦不生影響，附予敘明。
據上論斷，應依刑事訴訟法第二百九十九條第一項前段，刑法第二十八條、第二百七
十七條第一項、第三百零四條第一項、第三百五十四條、第五十五條、修正後刑法第
四十一條第一項前段，罰金罰鍰提高標準條例第一條前段、第二條，判決如主文。
中      華      民      國      九十      年      三      月      一    日
                                          法  官  游  文  科
右正本證明與原本無異。
如不服本判決，應於判決送達後十日內向本院提出上訴狀（須附繕本），上訴於臺灣
高等法院臺中分院。
                                          書記官
中      華      民      國      九十      年      三      月      一    日
附錄論罪科刑法條：
刑法第二百七十七條第一項：
傷害人之身體或健康者，處三年以下有期徒刑，拘役或一千元以下罰金。
刑法第三百零四條第一項：
以強暴、脅迫使人形無義務之事或妨害人行使權利者，處三年以下有期徒刑、拘役或
三百元以下罰金。


司法院資訊處製作；財團法人民間司法改革基金會備份。
